【裁判字號】    92,上易,2335
【裁判日期】    920919
【裁判案由】    詐欺
【裁判全文】
臺灣高等法院刑事判決                          九十二年度上易字第二三三五號
    上  訴  人  臺灣桃園地方法院檢察署檢察官
    被      告  乙○○
    被      告  甲○○
右上訴人因被告詐欺案件，不服臺灣桃園地方法院九十一年度易字第一六七一號，中
華民國九十二年六月三日第一審判決（起訴案號：臺灣桃園地方法院檢察署九十一年
度偵字第一三六七四號），提起上訴，本院判決如左：
    主  文
上訴駁回。
    事  實
一、乙○○意圖為自己不法之所有，於民國九十一年六月間於網路上刊登訊息，佯稱
    欲出售所持有之遊戲橘子數位科技股份有限公司（以下簡稱橘子公司）之「天堂
    」網路遊戲中法師「魅闇」、騎士「魅帥」及「魅幽」共三個角色（上開角色在
    橘子公司之登記名義人為涂錦銓），致同年月十一日上網查詢之丙○○見該訊息
    即陷於錯誤，上網詢問乙○○交易之時間、地點，並由乙○○提供不知情之甲○○所有之手機門號為0000000000號做為聯絡之用，雙方約定於同年月
    十一日下午三時許，在桃園縣中壢火車站前碰面，丙○○並偕同友人楊富貴赴約
    ，待雙方碰面後，由乙○○偕同丙○○與楊富貴至中壢市後火車站附近之網咖店
    內，由丙○○基於與前同一之錯誤給付新台幣（下同）六千五百元與乙○○，乙○○則交付前揭角色之帳號「ＣＨＩＮ  ＣＨＵＡＮ  ＴＵ」及密碼「0000
    000000000」予丙○○以取得信賴，乙○○於得手後，即於同年月十五
    日，施用以傳真上開角色登記名義人涂錦銓之國民
    、姓名，通知橘子公司更改密碼之詐術，再度取回丙○○所持有之上開三名法師
    角色，使丙○○於同年月十五日下午四時許無法再以前述帳號密碼登入遊戲，方
    知受騙。嗣於同年月十七日上午甲○○陪同乙○○在中壢火車站附近之「橘子王
    」網咖店內欲販售「天堂」遊戲內之天幣及法師予楊富貴之友人羅運安，並於網
    路上開啟其所持有之前所出售予丙○○之法師「魅闇」角色時，為楊富貴所發覺
    並通知丙○○前來指認，同時由羅運安與友人孫政瑋於同日中午十二時四十分許
    將甲○○及乙○○誘往桃園縣平鎮市○○路二巷一三弄六號「Ｅ網打盡」網咖店
    內，並經該店店員林雁羭報警而查獲上情。
二、案經丙○○訴由桃園縣警察局平鎮分局報請臺灣桃園地方法院檢察署檢察官偵查
    起訴。
    理  由
壹、被告乙○○部分：
一、訊據被告乙○○坦承有於右揭時、地販售橘子公司「天堂」網路遊戲中三位法師
    角色予丙○○，惟矢口否認有詐欺犯行，辯稱：該三名法師角色是伊友人不要玩
    了讓給伊，伊才將之賣給丙○○，但後來伊友人反悔要把帳號收回去，而要伊更
    改密碼，伊才不得不更改，伊並無詐欺之犯意云云。
二、經查：
（一）右揭事實業據告訴人丙○○指述歷歷，並據證人楊富貴、羅運安、孫政瑋、林
      燕羭證述屬實（原審卷第二一、二七、六六、七六、八七頁），若依被告乙○○所言，其友人已將該三名法師角色收回，則何以被告乙○○於九十一年六月
      十七日為警查獲當日猶能在電腦內顯示法師「魁闇」角色並欲將之販售予羅運
      安？顯然該角色仍於其持有使用中，堪認被告乙○○之前揭辯詞僅係推諉卸責
      之詞，實無足採，此外復有橘子公司九十一年八月十九日遊（線）函字第○九
      一○○○八一九一號函、九十一年六月十五日、十六日批覆單各一件在卷可稽
     （偵卷第八九至九二頁），徵以被告乙○○前於本院調查中，嘗就右揭詐欺犯
     行為認罪（本院卷第三三頁），被告乙○○反覆其詞，不足為憑，本件事證明
     確，被告乙○○之犯行足堪認定，應予依法論科。
（二）被告乙○○意圖為自己不法之所有，先佯稱欲出售遊戲角色，使告訴人陷於錯
      誤而交付財物後，即以傳真橘子公司更改密碼之方式，再度取回上前揭遊戲角
      色，核其所為，係犯刑法第三百三十九條第一項之詐欺取財罪。至公訴人認被
      告乙○○先於九十一年六月十一日詐欺告訴人、再於同年月十五日詐欺橘子公
      司，且前後二次犯行間時間緊接，所犯係構成要件相同之罪名，顯係基於概括
      犯意為之，屬連續犯之部分，經查，被告乙○○先將遊戲角色之帳號密碼交予
      告訴人之目的，係在於取得告訴人之信賴，並使告訴人因此陷於錯誤而交付財
      物，其後傳真予橘子公司更改密碼，目的乃在取回前揭遊戲角色，以完成整個
      詐欺行為，綜觀被告乙○○於同年月十一日、十五日之行為，係出於單一之詐
      欺意思決定，前後行動間在時空上並存有緊密關係，從一個未參與其中之第三
      者之立場，亦會認定係一個單一行為，且前後行動相配合下，始完成整個詐欺
      之犯行，屬於自然之行為單數，應評價為一個單一之詐欺行為，而僅論以一罪
      ，故公訴人認被告乙○○同年月十一日、十五日二次行為為連續犯，容有誤會
      。
三、公訴意旨另以：被告乙○○於九十一年六月十七日欲販售天幣及法師予羅運安，
    因認被告乙○○此部分涉犯刑法第三百三十九條第三項、第一項之詐欺未遂罪嫌
    云云。
（一）按刑法第三百三十九條第一項詐欺罪之成立，以意圖為自己或第三人不法所有
      ，以詐術使人將本人或第三人之物交付為要件，所謂以詐術使人交付，必須被
      詐欺人因其詐術而陷於錯誤，若其所用方法，不能認為詐術，亦不致使人陷於
      錯誤，即不構成該罪。或行為人並未使用詐術，使相對人陷於錯誤，亦不得以
      詐欺罪相繩。最高法院四十六年台上字第二六○號、五十年度台上字第一三○○號判例、八十一年度上易字第五七三○號判決意旨參照。
（二）訊據被告乙○○堅決否認九十一年六月十七日詐欺犯嫌，於本院審理中辯稱：
      九十一年六月十七日當天是要賣天幣給羅運安，被告與羅運安剛開始約在火車
      站對面的網路咖啡店，談好交易後，被丙○○、羅運安認出是被告，就帶我們
      去被查獲的那間網路咖啡店，賣天幣是當面交易，由賣方將天幣直接依買方給
      的帳號再傳給買方，無法詐騙，當時羅運安還沒有給被告乙○○帳號，到了被
      查獲的網路咖啡店準備完成交易，警察就來了，交易也未完成，沒有賣成帳號
      給羅運安等語。被告乙○○於同年月十七日欲出售天幣於羅運安時，因羅運安
      與楊富貴認出其即為詐騙丙○○之人，而未完成交易，固據證人羅運安、楊富
      貴於原審審理中證述在卷（原審卷第七六頁），惟九十一年六月十七日當天並
      未買賣「法師」，只有買賣天幣，業據證人羅運安、孫政瑋（原審卷第七六、
      八七頁）結證屬實，而買賣天幣，屬一般交易行為，要無疑義，稽之全部卷證
      資料，被告乙○○與證人羅運安間，除已完成要約、承諾之買賣意思表示合致
      外，並查無被告乙○○有何施用詐術，或使相對人陷於錯誤之行為，縱被告乙○○詐欺丙○○部分，業據原審、本院論處罪刑在案，猶不能因其詐欺丙○○
      在前，即遽予推認被告乙○○有詐欺證人羅運安之不法所有意圖。惟公訴人認
      此部分核與被告乙○○前開有罪之犯行有裁判上一罪之關係，爰不另為無罪判
      決之諭知，併此敘明。
四、原審同此認定，援引刑事訴訟法第二百九十九條第一項前段，刑法第三百三十九
    條第一項、第四十一條第一項前段，罰金罰鍰提高標準條例第一條前段、第二條
    規定，審酌被告乙○○犯罪之動機、目的、手段及犯罪後態度尚稱良好，且於原
    審審理中已與告訴人達成和解（原審卷第二三頁），業據告訴人供陳在卷等一切
    情狀，量處被告有期徒刑三月，並諭知易科罰金之折算標準，認事用法，洵無不
    合，量刑亦稱妥適。
貳、被告甲○○部分：
一、公訴意旨略以：被告甲○○提供其所有之手機門號為0000000000號做
    為被告乙○○詐騙告訴人之聯絡電話，並且以此一手機門號做為聯絡方式於同年
    月十五日傳真至橘子公司，以達更改密碼之目的，因認被告甲○○與乙○○為共
    同正犯，共同涉有刑法第三百三十九條第一項之詐欺取財罪嫌云云。
二、按犯罪事實應依證據認定之，無證據不得推定其犯罪事實；不能證明被告犯罪者
    ，應諭知無罪之判決，刑事訴訟法第一百五十四條、第三百零一條第一項分別定
    有明文。又被害人所述被害情形如無瑕疵可指，而就其他方面調查又與事實相符
    ，其供述始足據為判決之基礎；且告訴人之告訴，係以使被告受刑事訴追為目的
    ，是其陳述是否與事實相符，仍應調查其他證據以資審認，有最高法院三十二年
    上字第六五七號、五十二年台上字第一三○○號判例可資參照。再事實之認定，
    應憑證據，如未能發現相當證據，或證據不足以證明，自不能以推測或擬制之方
    法，為裁判基礎，有最高法院四十年台上字第八六號判例可供參考。且認定犯罪
    事實所憑之證據，雖不以直接證據為限，間接證據亦包括在內；然而無論直接或
    間接證據，其為訴訟上之證明，須於通常一般之人不致有所懷疑，而得確信其為
    真實之程度者，始得據為有罪之認定，倘其證明尚未達到此一程度，而有合理之
    懷疑存在時，即無從為有罪之認定，亦有最高法院七十六年台上字第四九八六號
    判例足資參照。
三、公訴人認被告甲○○與乙○○共同涉有詐欺犯行，無非以被告乙○○於同年月十
    一日出售法師予告訴人時，即以被告甲○○所有之手機門號作為與告訴人之聯絡
    電話，另同年月十五日被告乙○○用以傳真更改遊戲密碼之資料中，又以被告甲○○所有之手機做為聯絡方式，及前揭手機門號九十一年六月十一日當日之通話
    紀錄、橘子公司九十一年六月十五日、十六日之批覆單為其論據。
四、訊據被告甲○○堅詞否認有何詐欺犯行，辯稱：九十一年六月十一日被告乙○○
    詐欺丙○○當天，被告沒有上來台北，乙○○所搭乘之汽車，駕駛人不是被告，
    九十一年六月十七日案發當天被告因為即將入伍服役，所以陪另一被告乙○○上
    來桃園玩，被告並沒有參與，法師「魅闇」的帳號也不是被告所有，被告與乙○○在高雄即有相處，其間乙○○經常說他的手機沒有電，被告就把自己的手機借
    給乙○○使用，被告不知道乙○○借手機作何用途，亦不知乙○○打電話給誰，
    等語。
五、經查：
（一）被告乙○○雖曾於同年月十一日上午十一時十九分許以被告甲○○所有之00
      00000000號手機號碼與告訴人聯絡，然告訴人丙○○分別於同日下午
      二時四十四分、三時十八分許再與被告乙○○聯絡時，卻撥打被告乙○○自己
      所有之0000000000號手機門號，此與告訴人於警詢中之陳述相符，
      並有被告乙○○所有之手機門號為0000000000號九十一年六月十一
      日當日之通話紀錄附卷足佐，顯見被告乙○○並未始終以被告甲○○所有之手
      機門號做為與告訴人間之聯絡方式，否則告訴人丙○○應會再度撥打被告甲○○所有之手機門號與被告乙○○聯絡，僅就被告甲○○所有之手機門號，曾被
      使用於與告訴人丙○○聯絡乙節，洵不足以認定被告甲○○與乙○○共同進行
      詐欺犯行。
（二）被告乙○○始終供陳：被告甲○○確實未參與，僅將手機借其使用而已，並稱
      ：在高雄的時候常常跟甲○○借行動電話，因為那時他的行動電話只能接，不
      能打，且被告乙○○於九十一年六月十一日將法師賣給丙○○時，甲○○並不
      在場，於同年月十七日被查獲當時，甲○○有在場，但只知道被告乙○○要賣
      天幣，連被告乙○○要賣給誰，被告甲○○都不知道等語，核與告訴人丙○○
      於警詢、偵訊中、原審審理中歷次陳述均表示：九十一年六月十一日係向被告
      乙○○購買遊戲角色，或稱：並未看見被告甲○○在場，或稱：有一個人開車
      ，坐在車上，沒有看到是誰等情節相符（原審卷第二七頁），雖證人楊富貴於
      原審審理中證稱：九十一年六月十一日在中壢火車站告訴人丙○○第一次買遊
      戲角色時，他有看到一個人開車載乙○○，不能確定是否是甲○○，可是很像
      是他云云，既然證人楊富貴不能確定同年月十一日開車搭載被告乙○○之人為
      被告甲○○，僅能以模糊之記憶加以推測，即不能以證人此種推測之詞作為證
      據，而為被告甲○○不利之認定，縱或被告甲○○九十一年六月十一日有坐在
      車上，或負責開車，能否斷予推認被告甲○○與被告乙○○間，有詐欺之犯意
      聯絡與行為分擔，仍待審究。
（三）雖被告乙○○傳真至橘子公司更改密碼之資料中，有以被告甲○○之手機門號
      做為聯絡方式，但以傳真更改密碼之行為，業經被告乙○○坦承為其所獨為，
      並無其他證據可證明，被告甲○○知悉被告乙○○上述更改密碼之行為，且僅
      以橘子公司九十一年六月十五日、十六日之批覆單，亦不足認定被告甲○○與
      乙○○共謀更改密碼。被告甲○○前開辯詞，應可採信，堪認被告甲○○確實
      僅將手機門號借予被告乙○○使用，且同年月十一日被告乙○○出售遊戲角色
      時被告甲○○既未在場，或縱使在場，亦乏其他事證，足堪認定被告甲○○，
      就被告乙○○傳真更改密碼之情事知情並參與，洵難認定被告甲○○有何該當
      於詐欺取財罪之犯行，此外，復查無其他積極之事證，足資審認被告甲○○有
      公訴人所指之犯行，不能証明被告甲○○犯罪。
六、原審諭知被告甲○○無罪，經核尚無違誤。
參、公訴人上訴意旨略以：（一）參以證人楊富貴審審理中於原審審理中證稱：九十
    一年六月十一日在中壢火車站告訴人丙○○第一次買遊戲角色時，他有看到一個
    人開車載乙○○，不能確定是否是甲○○，可是很像是他云云，則該位在汽車內
    之人，有相當高可能性為被告甲○○。（二）按行為人施用詐術，相對人並未陷
    於錯誤，仍應成立詐欺未遂罪，原判決於被告乙○○於九十一年六月十七日欲出
    售天幣及法師時，既經羅運安識破即為詐騙丙○○之人，則顯無使羅運安陷於錯
    誤之可能，指摘原判決不當。
肆、惟查：（一）被告乙○○始終供陳：被告甲○○確實未參與，僅將手機借其使用
    而已，並稱：在高雄的時候常常跟甲○○借行動電話，因為那時他的行動電話只
    能接，不能打，且被告乙○○於九十一年六月十一日將法師賣給丙○○時，甲○○並不在場，於同年月十七日被查獲當時，甲○○有在場，但只知道被告乙○○
    要賣天幣，連被告乙○○要賣給誰，被告甲○○都不知道等語，核與告訴人丙○○於警詢、偵訊中、原審審理中歷次陳述均表示：九十一年六月十一日係向被告
    乙○○購買遊戲角色，或稱：並未看見被告甲○○在場，或稱：有一個人開車，
    坐在車上，沒有看到是誰等情節相符；雖證人楊富貴於原審審理中證稱：九十一
    年六月十一日在中壢火車站告訴人丙○○第一次買遊戲角色時，他有看到一個人
    開車載乙○○，不能確定是否是甲○○，可是很像是他云云，證人楊富貴既然不
    能確定同年月十一日開車搭載被告乙○○之人為被告甲○○，僅能以模糊之記憶
    加以推測，即不能以證人此種推測之詞作為證據，縱或被告甲○○九十一年六月
    十一日有坐在車上，或負責開車，既乏具體事證足資審認，被告甲○○與被告乙○○間，有詐欺之犯意聯絡與行為分擔，能否率予推認被告甲○○犯罪，實待審
    究。已據前述。（二）被告乙○○九十一年六月十七日當天是要賣天幣給羅運安
    ，被告乙○○與羅運安在火車站對面的網路咖啡店，談好交易後，因被丙○○、
    羅運安認出經羅運安等人帶被告乙○○去被查獲的那間網路咖啡店，準備完成交
    易，警察就來了，交易未完成，業據證人羅運安、楊富貴於原審審理中證述在卷
    （原審卷第七六頁），且九十一年六月十七日當天並未買賣「法師」，只有買賣
    天幣，亦據證人羅運安、孫政瑋（原審卷第七六、八七頁）結證屬實，而買賣天
    幣，屬一般交易行為，稽之全部卷證資料，被告乙○○與證人羅運安間，除已完
    成要約、承諾之買賣意思表示合致外，並查無被告甲○○有何施用詐術，或使相
    對人陷於錯誤之行為，既乏證據證明被告乙○○或甲○○，有對證人羅運安施用
    詐術之行為，要難以詐欺或詐欺未遂罪相繩，亦據前述。上訴意旨，均無理由，
    應予駁回。
據上論斷，應依刑事訴訟法第三百六十八條，判決如主文。
本案經檢察官李良忠到庭執行職務。
中      華      民      國    九十二    年      九      月     十九     日
                              臺灣高等法院刑事第六庭
                                  審判長法  官  陳  春  秋
                                        法  官  高  明  哲
                                        法  官  洪  英  花
右正本證明與原本無異。
不得上訴。
                                        書記官  陳  威  霖
中      華      民      國    九十二    年      九      月    二十三    日
附錄：本案論罪科刑法條全文
中華民國刑法第三百三十九條
 (普通詐欺罪)
意圖為自己或第三人不法之所有，以詐術使人將本人或第三人之物交付者，處五年以
下有期徒刑、拘役或科或併科一千元以下罰金。
以前項方法得財產上不法之利益或使第三人得之者，亦同。
前二項之未遂犯罰之。


司法院資訊處製作；財團法人民間司法改革基金會備份。
